臺灣高等法院民事裁定　　　　　　　　　96年度抗字第1465號
抗 告 人　甲○○
代 理 人　薛欽峰律師
抗告人因與相對人中央存款保險股份有限公司間假扣押事件，對
於中華民國九十六年七月三日臺灣臺北地方法院九十六年度裁全
字第八五○四號所為裁定提起抗告，本院裁定如下：
    主  文
原裁定廢棄。
相對人於原法院之聲請駁回。
聲請及抗告訴訟費用由相對人負擔。
    理  由
一、按債權人就金錢請求或得易為金錢請求之請求，欲保全強制
    執行者，得聲請假扣押。而假扣押，非有日後不能強制執行
    或甚難執行之虞者，不得為之，民事訴訟法第五百二十二條
    第一項及第五百二十三條第一項分別定有明文。所謂不能強
    制執行，如債務人浪費財產，增加負擔，或就其財產為不利
    益之處分，將成為無資力之情形等是，所謂恐難執行，如債
    務人將移住遠方或逃匿是也（最高法院十九年度抗字第二三
    二號判例意旨參照）。又按請求及假扣押之原因，應釋明之
    。前項釋明如有不足，而債權人陳明願供擔保或法院認為適
    當者，法院得定相當之擔保，命供擔保後為假扣押，同法第
    五百二十六條第一、二項亦定有明文。再按「債權人就金錢
    請求或得易為金錢請求之請求，欲保全強制執行者，得聲請
    假扣押。假扣押非有日後不能強制執行或甚難執行之虞者，
    不得為之。請求及假扣押之原因應釋明之。前項釋明如有不
    足，而債權人陳明願供擔保或法院認為適當者，法院得定相
    當之擔保，命供擔保後為假扣押，為九十二年二月七日總統
    令修正公布之民事訴訟法第五百二十二條第一項、第五百二
    十三條第一項及第五百二十六條第一項、第二項所明定。依
    上開規定可知，債權人聲請假扣押，應就其請求及假扣押之
    原因加以釋明。該項釋明如有不足，而債權人陳明願供擔保
    或法院認為適當者，法院得定相當之擔保，命供擔保後為假
    扣押。『若債權人就其請求及假扣押之原因絲毫未予釋明，
    法院尚且不得命供擔保後為假扣押，遑論為准免供擔保之假
    扣押裁定。』而除九二一地震，訂有九二一震災重建暫行條
    例，法院得為准免供擔保之假扣押裁定外，其餘天災並無得
    為准免供擔保之假扣押之明文。」（最高法院九十四年度台
    抗字第六六五號判決要旨參照）
二、本件相對人即債權人聲請意旨略以：債務人王玉雲、王志雄
    及抗告人分別為中興商業銀行股份有限公司（下稱中興銀行
    ）之董事長、副董事長及常駐監察人，係受中興銀行委任處
    理事務之人，其等違反委任契約、中興銀行相關授信準則及
    關於銀行辦理對客戶授信或資金供給業務等法令規定；另債
    務人張俊隆與該三人共同基於概括犯意，致生損害於中興銀
    行，使中興銀行受有新台幣（下同）三千三百零六萬八千七
    百四十二元之損害，並已該當於刑法背信罪之構成要件，業
    經臺灣臺北地方法院檢察署提起公訴，足認其等行為已符合
    共同侵權行為之要件，自應負連帶賠償責任。嗣中興銀行於
    民國八十九年間爆發擠兌風波，行政院金融重建基金管理會
    （下稱金管會）遂接手處理，已因中興銀行之經營不善而賠
    付五百八十五億八千二百十三萬元，相對人業經金管會授與
    訴訟實施權，得以自己名義對於上開債務人而為主張，爰為
    保全將來之強制執行，俾免債務人等脫產，乃依行政院金融
    重建基金設置及管理條例第十條及第十七條等規定，求為准
    予相對人免供擔保，就債務人王玉雲、王志雄、張俊隆及抗
    告人所有之財產於四百萬元之範圍內予以假扣押云云。
三、原法院以：相對人就其所主張之請求及假扣押原因，除已提
    出原法院民事裁定影本等件外，復據陳明願供擔保以補釋明
    之不足，所請假扣押核無不合等語，准予相對人免提供擔保
    ，得對於債務人王玉雲、王志雄、張俊隆及抗告人之財產在
    四百萬元之範圍內為假扣押。
四、抗告人抗告意旨略以：伊實已善盡監督人之責任，當時並欲
    為中興銀行保全最大利益，本件更無不法行為，縱伊一時因
    檢察官未細查而遭起訴，於法院審判中自得以證其清白無辜
    ，相對人所主張之請求實不能成立。又相對人未就伊有何日
    後不能強制執行或甚難執行之虞等情詳加說明，即完全未釋
    明本件假扣押之原因，況伊財產自始未有重大變動，且財務
    狀況亦無不穩定，從無脫產之情形，相對人未能提出使法院
    即時調查之證據，以釋明本件假扣押之原因為真實，原裁定
    率而准予相對人本件假扣押之聲請，實有未洽。再者，行政
    院金融重建基金設置及管理條例第十七條第三項僅係規定相
    對人聲請假扣押時「得」免提供擔保，原裁定未具理由而命
    相對人免供擔保准予本件假扣押之聲請，顯有違誤等語，求
    為廢棄原裁定。
五、查相對人主張債務人等因犯背信罪等案件，經臺灣臺北地方
    法院檢察署檢察官九十五年七月二十八日以九十四年度偵字
    第二二六一八號案提起公訴，並提出上開起訴書附卷（見原
    審卷第二一至三四頁），以為釋明，其主張堪信為實在。按
    行政院金融重建基金設置及管理條例第十七條第一項規定，
    金管會於依該條例規定辦理賠付後，在其賠付之限度內，取
    得該經營不善金融機構對其負責人、職員因委任或僱傭契約
    所生之債務不履行損害賠償請求權或侵權行為損害賠償請求
    權，與其職務保證人、保證保險人及共同侵權行為人之損害
    賠償請求權，而相對人接管中興銀行後，業於九十四年九月
    二十一日完成中興銀行之賠付作業，包括償還金融同業存款
    本金約五百七十億元及結算至同年月二十日之利息約四億三
    千萬元，合計約五百七十四億三千萬元等情，亦有相對人所
    提金管會九十四年十一月十五日第三十九次會議記錄節本可
    供釋明（見原審卷第十二頁），則相對人主張經金管會於九
    十六年三月二十六日授與訴訟實施權後，得以自己名義於五
    百七十四億三千萬元之賠付限度內，取得中興銀行對於本件
    債務人之損害賠償請求權，就假扣押債權部分，已盡其釋明
    之責。抗告意旨稱伊已善盡監督人之責任，並無不法行為，
    縱因遭檢察官起訴，於法院審判中自得以證其清白無辜，相
    對人所主張之請求實不能成立，均屬實體爭執之認定，非假
    扣押程序所得審究，即抗告人以之求為廢棄原法院裁定，即
    不可採。
六、再查，相對人固提出上揭會議紀錄、起訴書及他法院准予對
    其他債務人實施假扣押裁定等件，惟均僅得釋明本件金錢請
    求或得易為金錢請求之請求，至關於本件假扣押之原因即債
    務人有日後不能強制執行或甚難執行之虞情形，絲毫未據相
    對人提出法院所得即時調查之證據以為釋明，依上揭說明，
    法院尚且不得命供擔保後為假扣押，遑論以擔保代釋明，為
    准免供擔保之假扣押裁定。縱依行政院金融重建基金設置及
    管理條例第十七條第三項之規定，相對人聲請假扣押時得免
    提供擔保，亦僅就其假扣押原因釋明不足情形，得免提供擔
    保補釋明之不足，非可代假扣押原因之釋明。相對人既未釋
    明其所主張債務人假扣押之原因，尚難認相對人所為本件假
    扣押聲請，符合首開民事訴訟法規定之要件，原法院遽為准
    予相對人假扣押聲請之裁定，即有未合，應予廢棄，抗告意
    旨指摘原裁定該部份有所違誤，求予廢棄者，為有理由，應
    予准許。
七、據上論結，本件抗告為有理由，爰裁定如主文。
中　　華　　民　　國　　96　　年　　9 　　月　　26　　日
                      民事第十庭
                        審判長法　官 黃豐澤
　　　　　　　　　　　  　　　法　官 林麗玲
　　　　　　　　　　　　  　　法　官 吳光釗
正本係照原本作成。
本裁定除以適用法規顯有錯誤為理由，並經本院許可外，不得再
抗告。如提起再抗告，應於收受後10日內委任律師為訴訟代理人
向本院提出再抗告狀。並繳納再抗告費新台幣1000元。
中　　華　　民　　國　　96　　年　　9 　　月　　28　　日
　　　　　　　　　　　　　　　書記官 秦慧榮
